【裁判字號】    93,重訴,92
【裁判日期】    980507
【裁判案由】    債務人異議之訴
【裁判全文】
臺灣士林地方法院民事判決              93年度重訴字第92號
原      告  全日青商業股份有限公司
法定代理人  丁○○
訴訟代理人  葉繼學律師
被      告  丙  ○
            甲  ○
            乙  ○
共      同
訴訟代理人  莊乾城律師
複 代理 人  莊明翰律師
上列當事人間債務人異議之訴事件，本院於民國98年4月23日言
詞辯論終結，判決如下：
    主      文
被告丙○不得持臺灣臺北地方法院九十三年度執字第三九八三號
債權憑證向法院聲請強制執行原告之財產。
本院九十三年度執字第三一九七號強制執行事件中，關於被告丙
○所為之執行程序應予撤銷。
原告其餘之訴駁回。
訴訟費用新臺幣拾貳萬伍仟肆佰拾貳元，由被告丙○負擔三分
之二即新臺幣捌萬參仟陸佰貳拾壹元，餘由原告負擔。被告丙○
應賠償原告所預繳之訴訟費用新臺幣捌萬參仟陸佰貳拾壹元。
    事實及理由
一、原告起訴主張：被告以臺灣臺北地方法院93年度執字第3983
    號執行事件核發之債權憑證（下稱「系爭債權憑證」），聲
    請就第三人即泰宇廣告股份有限公司（下稱「泰宇公司」）
    對伊業經臺灣臺北地方法院89年度訴字第4733號判決確定如
    附表一、二所示之租金債權（下稱「系爭債權」），向鈞院
    聲請強制執行伊對訴外人惠康百貨股份有限公司（下稱「惠
    康公司」）之債權（93年度執字第3197號，下稱「系爭執行
    事件」），並經鈞院對惠康公司核發扣押命令在案。惟泰宇
    公司並未將系爭債權讓與被告，被告無權據以聲請執行伊之
    財產。況系爭債權業經伊與泰宇公司以新臺幣（下同）575
    萬元達成和解，伊並已全數清償，爰提起債務人異議之訴等
    語。並聲明：(一)被告不得持系爭債權憑證向法院聲請強制執
    行原告之財產。(二)系爭執行事件對原告財產所為之執行程序
    應予撤銷。
二、被告則以：伊等受讓系爭債權，甲○、乙○部分已經最高法
    院判決勝訴確定，丙○部分雖經最高法院判決敗訴確定，然
    伊受讓系爭債權，確經泰宇公司董事會決議通過，雖未經泰
    宇公司監察人代表泰宇公司與伊締約，惟無論何人代表公司
    締約，均應按照董事會之決議，對讓與結果不生影響等語，
    資為抗辯。並聲明：原告之訴駁回。
三、兩造不爭執之事實：
  (一)泰宇公司對原告有系爭債權存在，曾經臺灣臺北地方法院89
    年度訴字第4733號判決確定。
  (二)泰宇公司於90年12月31日由董事長黃健與被告簽訂債權讓與
    協議書（下稱「系爭協議書」），將系爭債權分別讓與被告
    丙○2/3即如附表一所示、被告甲○、乙○各1/6即如附表二
    所示。
  (三)被告已於91年1月30日將受讓系爭債權之事實通知原告。
  (四)被告丙○訴請確認其對原告有如附表一所示之債權存在，業
    經臺灣臺北地方法院92年度重訴字第107 號判決、臺灣高等
    法院92年度重上字第449 號判決、最高法院95年度臺上字第
    2371號判決、臺灣高等法院95年度重上更(一)字第193 號判決
    、最高法院97年度臺上字第501 號判決其敗訴確定（下稱「
    前案判決」）。
  (五)被告甲○、乙○訴請其等確認對原告各有如附表二所示之債
    權存在，則經臺灣臺北地方法院92年度重訴字第107 號判決
    、臺灣高等法院92年度重上字第449 號判決、最高法院95年
    度臺上字第2370號判決、臺灣高等法院95年度重上更(一)字第
    193 號判決、最高法院97年度臺上字第501 號判決、臺灣高
    等法院97年度重上更(二)字第62號判決、最高法院98年度臺上
    字第382 號裁定其等勝訴確定（下稱「前案裁判」），前案
    裁判並於理由中針對上開債權是否業因原告對泰宇公司清償
    而消滅此一重要爭點，認定原告縱已對泰宇公司為清償，亦
    對被告甲○、乙○不生效力。
四、得心證之理由：
    原告主張被告非系爭債權之債權人，且伊已與泰宇公司就系
    爭債權達成和解並已清償等語，惟為被告所否認，並以前揭
    情詞置辯。是本件爭點即為：(一)被告丙○對原告是否有如附
    表一所示之債權存在？(二)被告甲○、乙○對原告是否各有如
    附表二所示之債權存在？(三)如上開債權存在，原告是否業已
    清償？茲分述如下：
  (一)被告丙○對原告是否有如附表一所示之債權存在？
    按除別有規定外，確定之終局判決就經裁判之訴訟標的，有
    既判力，92年2月7日修正後民事訴訟法第400條第1項定有明
    文。稽諸其修正理由係以：為訴訟標的之法律關係於確定之
    終局判決中經裁判後，該確定終局判決中有關訴訟標的之判
    斷，即成為規範當事人間法律關係之基準，嗣後同一事項於
    訴訟中再起爭執時，當事人不得為與該確定判決意旨相反之
    主張，法院亦不得為與該確定判決意旨相反之判斷，此即民
    事訴訟制度為達終局地強制解決民事紛爭之目的所賦予確定
    終局判決之效力，通稱為判決之實質上確定力或既判力。其
    積極作用在於避免先後矛盾之判斷，消極作用則在於禁止重
    行起訴，原條文著重於一事不再理之理念，僅就禁止重行起
    訴而為規定，就作為解釋既判力之範圍及其作用而言，立法
    上難認充足，爰修正如上。經查，被告丙○訴請確認對原告
    有如附表一所示之債權存在，業經前案判決被告丙○敗訴確
    定，已如前述，亦即被告丙○對原告就附表一所示之債權已
    經確定終局判決判斷為不存在，並已發生既判力，則揆諸前
    揭規定及說明，被告丙○於本件訴訟中即不得為與前案判決
    意旨相反之主張，本院亦不得為與該前案判決意旨相反之判
    斷。是原告主張被告丙○對其並無如附表一所示之債權不存
    在，堪予認定。
  (二)被告甲○、乙○對原告是否各有如附表二所示之債權存在？
    經查，被告甲○、乙○訴請確認對原告各有如附表二所示之
    債權存在，業經前案裁判其等勝訴確定，亦如前述，則被告
    甲○、乙○對原告各有如附表二所示之債權已經確定終局判
    決判斷為存在，並已發生既判力，是揆諸前揭規定及說明，
    原告於本件訴訟中即不得為與前案裁判意旨相反之主張，本
    院亦不得為與該前案裁判意旨相反之判斷。是原告主張被告
    甲○、乙○對其並無如附表一所示之債權不存在，洵不足採
    。
  (三)如上開債權存在，原告是否業已清償？
    按法院於確定判決理由中，就訴訟標的以外當事人所主張之
    重要爭點本於當事人辯論之結果已為判斷時，除有顯然違背
    法令，或當事人已提出新訴訟資料足以推翻原判斷之情形外
    ，同一當事人就與該重要爭點有關所提起之他訴訟，不得再
    為相反之主張，法院亦不得作相反之判斷，以符民事訴訟法
    上之誠信原則（最高法院88年度臺上字第2230號判決參照）
    。經查，前案裁判除確認被告甲○、乙○對原告各有如附表
    二所示之債權存在之外，並於理由中針對上開債權是否業因
    原告對泰宇公司清償而消滅此一重要爭點，認定原告縱已對
    泰宇公司為清償，亦對被告甲○、乙○不生效力，亦如前述
    ，經核前案裁判並無顯然違背法令，原告亦未提出新訴訟資
    料足以推翻前案裁判，是原告就如附表二所示之債權是否業
    因其向泰宇公司清償而消滅此一重要爭點，即不得再於本件
    為相反之主張，本院亦不得作相反之判斷，方符民事訴訟法
    上之誠信原則，是原告主張如附表二所示之債權業因其向泰
    宇公司清償而消滅等情，亦不足採。
  (四)按執行名義成立後，如有消滅或妨礙債權人請求之事由發生
    ，債務人得於強制執行程序終結前，向執行法院對債權人提
    起異議之訴，強制執行法第14條第1 項前段定有明文。被告
    丙○對原告並無如附表一所示之債權存在，惟被告甲○、乙
    ○則對原告各有如附表二所示之債權存在，且並未因原告向
    泰宇公司清償而消滅，均如前述，從而，原告依上開規定，
    於訴請被告丙○不得持系爭債權憑證向法院聲請強制執行其
    財產，且系爭執行事件中關於被告丙○所為之執行程序應予
    撤銷之範圍內，為有理由，應予准許，逾此範圍之請求，則
    屬無據，為無理由，應予駁回。
五、本件訴訟費用額確定為12萬5,432 元（即原告預繳之第一審
    裁判費），並應由被告丙○負擔2/3 即8 萬3,621 元（元以
    下4 捨5 入），其餘1/3 即4 萬1,811 元由原告負擔。故被
    告丙○應賠償原告所預繳之訴訟費用8 萬3,621 元。
六、本件判決基礎已臻明確，兩造其餘之攻擊防禦方法及訴訟資
    料經本院斟酌後，核與判決不生影響，無一一論述之必要，
    併予敘明。
據上論結，原告之訴為一部有理由、一部無理由，依民事訴訟法
第79條、第85條第1項但書，判決如主文。
中    華    民    國    98    年     5    月    7     日
                  民事第二庭  法  官  張國勳
以上正本證明與原本無異。
如對本判決上訴，應於判決送達後20日內向本院提出上訴狀。
中    華    民    國    98    年    5     月    12    日
                              書記官  周玉惠


司法院資訊處製作；財團法人民間司法改革基金會備份。
